臺灣高等法院刑事判決　　　　　　　　95年度上訴字第4830號
上　訴　人
即　被　告　乙○○
　　　　　　　　　　　之1
選任辯護人　張仁龍　律師
　　　　　　林契名　律師
上列上訴人因偽造文書等案件，不服臺灣臺北地方法院95年度訴
字第79號，中華民國95年10月31日第一審判決（起訴案號：臺灣
臺北地方法院檢察署95年度偵字第3433號），提起上訴，本院判
決如下：
    主  文
原判決撤銷。
乙○○連續意圖為自己不法之所有，以詐術使人將本人之物交付
，處有期徒刑捌月。
    事實及理由
一、構成犯罪要件之事實：
    乙○○明知自己經濟拮据，並無還款能力，亦無按期全額清
    償現金卡貸款之能力，而於下列犯罪時間及地點，基於意圖
    為自己不法所有之概括犯意，而為下列詐欺之犯行：
  (一)乙○○於民國九十一年間，任職於設址在台北市中山區○○○路八五巷八六號之道生幼稚園，與甲○○為同事。九十一
    年十二月間某日，明知並無以較低利息償還貸款之優惠，竟
    向甲○○佯稱可以較低之利息，代其償還萬泰商業銀行股份
    有限公司（下稱萬泰銀行）現金卡（卡號：0000000
    00000號）貸款，致甲○○陷於錯誤，交付其於九十一
    年五月七日自行申請之萬泰銀行現金卡，並告知現金卡密碼
    。乙○○取得甲○○之萬泰銀行現金卡後，分別於附表一所
    示之時間、銀行自動提款機，連續將該現金卡插入各該銀行
    所設之自動提款機並輸入密碼，致自動提款機辨識系統陷於
    錯誤，誤認係真正持卡人預借現金，而以此不正方法由各該
    自動付款設備詐取現金，僅每月繳交新台幣（下同）一千元
    至六千元不等之最低應繳金額，使甲○○未能即時察覺有異
    ，向銀行聲明掛失剪卡，乙○○得以至九十三年十二月八日
    止，向萬泰銀行共詐得三十二萬一千六百元，扣除最低應繳
    金額，尚有二十七萬九千九百八十五元未付，得手後花用殆
    盡。嗣甲○○於九十四年一月十二日下午一時三十分許接獲
    萬泰銀行人員通知催繳上開款項，始發覺上情。
  (二)乙○○又於九十三年十二月間至何丙○○（原名楊淑芬）任
    職之頌恩托兒所擔任老師，得知何丙○○有意拓展預防醫學
    之「毛髮檢測」業務及從事「瑜珈體操」教育工作，竟賡續
    上揭意圖為自己不法所有之概括犯意，於九十四年一月三十
    一日離職後，翌日即九十四年二月一日前往何丙○○位於臺
    北市○○區○○路二段七巷八弄一號四樓住處內，向何丙○○詐稱自己交遊廣泛，人脈豐沛，有助於提昇何丙○○之業
    績，且明知其配偶戊○○僅為臺灣警察專科學校工友，並無
    決定或推舉教職員之權限，竟向何丙○○騙稱其配偶為高級
    警官，在警察學校擔任要職，若何丙○○願意提供金錢交由
    其疏通，定能為何丙○○在警察學校安插教導瑜珈之教職等
    語，致使何丙○○誤信為真，陸續依照乙○○指示，於附表
    三所示之時間及地點，持台新銀行、華南商業銀行股份有限
    公司（下稱華南銀行）、慶豐銀行股份有限公司（下稱慶豐
    銀行）及中國信託等四家銀行信用卡，刷卡消費機車、金飾
    、機票、手機等物，並持中國信託、台新銀行、華南銀行、
    萬泰銀行之現金卡提領現金，交付乙○○使用，其間乙○○
    不斷騙稱已得警察學校總隊長朱德湘允諾給與教職，且有協
    助推廣毛髮檢測業務，並開立本票，以取信何丙○○，詎乙○○取得各該財物後，均作為自己私用，並未用於教職引薦
    、疏通等用途，亦未確實協助何丙○○推廣毛髮檢測業務，
    嗣於同年三月二十五日，乙○○再度前往何丙○○住處，並
    向何丙○○訛稱將代為繳交款項而取走所有銀行帳單，且開
    立本票三張，使何丙○○誤信為真，繼續以前開方式，交付
    財物予乙○○，共計八十二萬三千三百十八元，嗣因銀行催
    繳前揭款項，乙○○卻避不見面，何丙○○始悉受騙。
二、認定被告犯罪之積極證據：
  (一)被告坦承有於附表一所示之時間、銀行自動提款機，連續將
    甲○○之萬泰銀行現金卡插入各該銀行所設之自動提款機並
    輸入密碼預借現金及由何丙○○持信用卡刷卡購物及使用現
    金卡貸款等事實。
  (二)證人甲○○證稱被告向甲○○佯稱可以較低之利息，代其償
    還萬泰銀行現金卡之貸款，致甲○○陷於錯誤，交付其自行
    申請之萬泰銀行現金卡等情，證明被告未經甲○○之同意，
    於附表一所示之時間、銀行自動提款機，連續預借現金之事
    實。
  (三)萬泰銀行94年12月20日泰消訴字第09499902701號函及附件
    ，證明被告於附表一所示之時間、銀行自動提款機，連續將
    該現金卡插入各該銀行所設自動提款機並輸入密碼，預借現
    金共計三十二萬一千六百元之事實。
  (四)證人何丙○○證稱被告跟我說她先生戊○○是警察學校講師
    ，可以幫我引薦到警察學校到裡面當瑜珈老師及做毛髮檢測
    ．．．從同年三月到五月這段期間，她一直帶我去刷卡買黃
    金、機車及她自己的衣服及她自己要的電腦，且還有預借現
    金，都是給被告用，她的理由是警察學校總隊長喜歡黃金、
    喝酒，且我要進去裡面作，要疏通管道，之後被告剪了她之
    前工作幼稚園的學生及老師的毛髮總共二十三件給我，所以
    我相信她有在幫我作推廣．．．然後我去向作的人收費，可
    是幼稚園的人說呂老師說這些是在做推廣，都是免費的。被
    告前後共開了八張商業本票給我，但從同年五月十四日之後
    我就找不到她，也無法聯絡等語，證明被告有上開事實欄一
    (二)所示之犯行。
  (五)被告簽發之本票影本八張，證明被告開立本票取信何丙○○
    等情。
  (六)附表三所示銀行信用卡及現金卡之帳單、威爾次原子分析資
    料表（毛髮檢測資料）、慶豐銀行消費金融處信用卡部九十
    五年三月九日（九五）消卡險字第○七二號函附之楊淑芬信
    用卡、現金卡資料及九十四年一月至十月交易明細、萬泰銀
    行九十五年三月十四日泰消訴字第○九五○○○○○八九八
    號函附楊淑芬現金卡申請書及交易明細、台新銀行九十五年
    三月三十日台新總法制字第○九五○○○○○七四八號函附
    之何丙○○信用卡、現金卡相關資料、中國信託陳報之楊淑
    芬信用卡、現金卡申請書及交易明細資料，證明何丙○○遭
    被告詐騙而刷卡購物或預借現金等情。
  (七)臺灣警察專科學校九十五年三月九日警專總字第○九五○○○一○一一號函，證明被告配偶戊○○係擔任臺灣警察專科
    學校工友職務，分派至廚房擔任烹飪工作，並無決定或推舉
    教職人員之權限等情。
三、被告辯解要旨：
  (一)否認有何詐欺取財之犯行。
  (二)甲○○有欠我十幾萬元，有甲○○親筆簽立之本票為證，所
    以答應用她萬泰銀行現金卡二十七萬元之額度內來抵債，甲○○並已使用七、八萬元。
  (三)與何丙○○則是單純消費借貸關係，我們學校同事約定消費
    時使用何丙○○的信用卡刷卡，可以有折扣並累積點數，再
    將現金交給何丙○○。
四、爭點整理：
  (一)被告是否基於意圖為自己不法之所有，詐取甲○○之萬泰銀
    行現金卡，而由自動付款設備提領現金花用。
  (二)被告是否基於詐欺之故意使何丙○○陷於錯誤，由何丙○○
    持用其所有之信用卡刷卡購物及以現金卡預借現金供被告花
    用。
五、本院判斷：
甲、程序事項（證據能力之認定）：
  (一)人證部分：按被告以外之人於審判外之言詞或書面陳述，除
    法律有規定者外，不得作為證據，刑事訴訟法第一百五十九
    條第一項定有明文，此即學理上所稱之「傳聞證據排除法則
    」，而依上開法律規定，傳聞證據原則上固無證據能力，但
    如法律別有規定者，即例外認有證據能力。查本判決下列所
    引用之證人甲○○及何丙○○於警詢及向檢察官所為之陳述
    屬於審判外之陳述，然證人甲○○已於九十四年十一月二十
    三日偵查中、原審法院九十五年七月十九日及本院九十六年
    三月二十日審理時、證人何丙○○於九十五年三月十三日偵
    查中、原審九十五年七月十九日及本院九十六年二月二十七
    日、同年三月二十日審理時，已分別基於證人地位、經合法
    具結、並在賦予被告對質詰問機會之情形下為證述，則其前
    開陳述之警詢筆錄僅得作為彈劾證據，其他部分有證據能力
    。
  (二)書證部分：本判決下列所引用之發卡銀行信用卡或現金卡帳
    單部分，均為銀行承辦人員於業務上或通常業務過程中所須
    製作之紀錄文書或證明文書，查無其他顯有不可信之情況，
    且為被告所不爭執，故依刑事訴訟法第一百五十九條之四第
    二款之規定，亦有證據能力。
乙、實體事項：
  (一)被告是否基於意圖為自己不法之所有，詐取甲○○之萬泰銀
    行現金卡，而由自動付款設備提領現金花用：
  1.查被告於任職幼發拉底托兒所期間，因財務周轉困難，而侵
    占學費一案，經法院於九十四年十一月七日以九十四年度易
    字第六二二號判決處侵占罪有期徒刑五月，緩刑二年確定。
    足證被告確實經濟拮据，而有不法所有之意圖。
  2.被告已坦承使用證人甲○○之萬泰銀行現金卡，而從自動付
    款機領取如附表一所示之金額等情。證人甲○○於原審審理
    中結證稱：親自申請萬泰銀行現金卡，在九十一年十二月以
    後之現金卡使用紀錄，是被告未經我同意所使用，因為當時
    我在道生幼稚園不方便出去繳款，她主動跟我說她有朋友在
    萬泰銀行，而且說她常常去銀行，可以幫我繳交，所以我就
    把現金卡交給她。之後被告她說每個月繳利息太高了，她先
    幫我清償，所以她就給我一張萬泰銀行清償申請書，然後請
    我在上面填資料並把卡片密碼給她，當時卡片在她身上，她
    問我卡片是否要直接剪掉，我說對，所以我才以為那張卡業
    已銷燬了，九十三年間，萬泰銀行人員打電話到我當時上班
    的京華城，通知我說現金卡尚有九千多元卡費沒有繳，我才
    發現現金卡並沒有剪掉而由被告使用，當天下午我就先去警
    局備案，然後警察先幫我掛失等語（見原審卷第八○至八一
    頁）；於本院審理時亦證稱：我並未同意被告使用我的現金
    卡，被告使用我的現金卡過程，銀行並未打電話通知我現金
    卡之使用情形或是催我繳錢等語（見本院九十六年三月二十
    日審判筆錄），並有該卡之客戶交易明細表影本附卷足憑（
    九十四年度偵字第七九二三號卷第十九至二○頁）。又萬泰
    銀行之作業程序，客戶在首次使用現金卡後，會以簡訊通知
    客戶，其後使用現金卡提領現金，則無以電話或簡訊及電子
    郵件通知持卡人之服務，而自九十二年開始，持卡人在繳款
    日到期前一日及繳款到期日「當日若仍未繳款」時，該行始
    會以專人電話通知方式提醒持卡人繳款，有萬泰銀行九十五
    年六月二十七日泰通訴字第○九五○○○○二六五一號函及
    萬泰銀行東台北分行九十五年十月十二日泰東北字第○九五
    ○○九○二○五號函在卷可佐（原審卷第四九頁、第一六○
    頁）。而甲○○之現金卡債按月尚有繳納一千元至五千元不
    等之最低應繳金額，是依上述函文所示，萬泰銀行並不會由
    專人以電話通知持卡人即甲○○，故甲○○結證稱遲至九十
    三年間經銀行催繳始知被告使用我申辦之現金卡等語，自應
    採信。
  3.被告辯稱因與甲○○間之債權債務關係，由甲○○於九十二
    年二月十四日交付現金卡抵債云云，固提出同日由甲○○簽
    發之面額十萬五千八百七十九元之本票一紙（見原審卷第一
    一四頁）為證，因證人甲○○否認該本票上之署押，經原審
    送內政部警政署刑事警察局鑑定結果，上開本票上之署押三
    枚確實與甲○○之右拇指指紋相符，有該局九十五年七月三
    十一日刑紋字第○九五○一一一二六五號鑑驗書附卷為證（
    見原審卷第一一一至一一三頁），是被告辯稱甲○○尚欠被
    告十萬餘元，雖非子虛，然證人甲○○亦於偵查中結證稱：
    在我不知道被告使用我的現金卡時，我與被告有債權債務關
    係，之前我消費時，他都說沒關係，我先留著用，後來我才
    知道他是用我的現金卡幫我付錢等語（九十四年度偵字第七
    九二三號卷第八四頁），而該現金卡自九十一年十二月以後
    至九十二年二月十四日證人簽發本票時之間之交易紀錄，經
    本院核對上開現金卡之交易明細表，係於九十二年一月二日
    至九十二年二月十三日止，共計提領十萬五千元，核與上開
    本票之票面金額大致相符，是甲○○上開於偵查中證稱被告
    係使用現金卡來幫我付錢等語，非屬虛枉，且縱然被告與證
    人間有債務關係，亦已於九十二年二月十四日結算，甲○○
    並簽立本票一紙為清償方法，要無再交付現金卡供被告任意
    使用之理，且甲○○至九十三年間始經由銀行通知而知悉現
    金卡有欠繳卡費之情形，顯然甲○○於九十一年十二月後，
    均未繳納現金卡卡費，若甲○○以現金卡交付被告作為抵債
    之方式，為何期間之最低應繳金額仍由被告繳款，是被告辯
    稱經由甲○○同意而使用，顯屬事後卸責之詞。被告向甲○○詐欺取得現金卡及密碼後，明知無支付能力而提領現金使
    用之犯行，自堪認定。
  (二)被告是否基於詐欺之故意使何丙○○陷於錯誤，由何丙○○
    持用其所有之信用卡刷卡購物及以現金卡預借現金供被告花
    用：
    被告辯稱與何丙○○（原名楊淑芬）僅係單純消費借貸關係
    ，然證人楊何少萱於原審審理中結證稱：被告跟我說她先生
    戊○○是警察學校講師，可以幫我引薦到警察學校到裡面當
    瑜珈老師及做毛髮檢測，並曾帶她先生去我家，拿出她先生
    的證件讓我相信她先生在警察學校，但她一直告訴我說從九
    十四年三月要約警察學校的總隊長出去吃飯，事後一再因故
    取消，從同年三月到五月這段期間，她一直帶我去刷卡買黃
    金、機車及她自己的衣服及她自己要的電腦，且還有預借現
    金，都是給被告用，她的理由是總隊長喜歡黃金、喝酒，且
    我要進去裡面作，要疏通管道，之後被告剪了她之前工作幼
    稚園的學生及老師的毛髮總共二十三件給我，所以我相信她
    有在幫我作推廣。我直接送到公司去做毛髮檢測，公司就要
    我繳錢，我就將錢繳到公司，然後我去向作的人收費，可是
    幼稚園的人說呂老師說這些是在做推廣，都是免費的。被告
    前後共開了八張商業本票給我，但從同年五月十四日之後我
    就找不到她，也無法聯絡。後來才發現她先生在警察學校當
    廚房工友。因為我後來卡債付不出來，我喘不過氣，且都找
    不到她，所以上網找警察學校校長處理，校長就請總隊長處
    理，總隊長就打電話給我約我見面說根本不認識被告及她先
    生等語（原審卷第九二至九四頁）；於本院審理時亦證稱：
    他帶我去買東西，我簽名，然後他再開商業本票給我，他說
    要買東西送警官，我相信他先生在警察學校，他一直說要幫
    我介紹到警察學校作瑜珈、毛髮檢測等語（見本院九十六年
    三月二十日審判筆錄）。並提出被告簽發之本票影本八張、
    附表三所示銀行信用卡及現金卡之帳單、威爾次原子分析資
    料表（毛髮檢測資料）等為證，且有慶豐銀行消費金融處信
    用卡部九十五年三月九日（九五）消卡險字第○七二號函附
    之楊淑芬信用卡、現金卡資料及九十四年一月至十月交易明
    細、萬泰銀行九十五年三月十四日泰消訴字第○九五○○○○○八九八號函附楊淑芬現金卡申請書及交易明細、台新銀
    行九十五年三月三十日台新總法制字第○九五○○○○○七
    四八號函附之何丙○○信用卡、現金卡相關資料、中國信託
    陳報之楊淑芬信用卡、現金卡申請書及交易明細資料等在卷
    足憑（九十五年度偵字第三四三三號卷第十五至十八頁、第
    六三至一二四頁）。而被告配偶戊○○係擔任臺灣警察專科
    學校工友，分派至廚房擔任烹飪工作，無權決定或推舉教職
    人員一節，亦有該校九十五年三月九日警專總字第○九五○○○一○一一號函在卷可稽（同上偵查卷第五六頁），是被
    告顯係以詐術詐騙何丙○○，使其誤認被告之先生可以介紹
    其至警察學校任職，因而刷卡購買被告所需之衣物、黃金、
    電腦等物，並以現金卡預借現金供被告花用等情明確，被告
    上揭所辯，顯與事實不符，無從採信，被告詐騙何丙○○之
    犯行，洵足認定。至於檢察官移送併辦意旨書上認被告詐騙
    達八十八萬六千九百元之金額，經何丙○○當庭證稱該金額
    包含遲延利息及自己刷卡消費之部分，本院詳閱上揭帳單後
    ，認定被告詐騙之時間、地點、方式及金額詳如附表三所示
    ，共計八十二萬三千三百十八元。
六、論罪科刑之法律：
  (一)核被告所為，就事實欄一(一)部分，係犯刑法第三百三十九條
    第一項詐欺取財罪、第三百三十九條之二第一項之非法由自
    動付款設備取財罪，公訴人起訴法條雖未論列刑法第三百三
    十九條第一項之罪名，惟起訴事實業已論及，本院自得併予
    審理；就事實欄一(二)部分，係犯第三百三十九條第一項詐欺
    取財罪。
  (二)查被告行為後，刑法於九十四年一月七日修正、九十四年二
    月二日總統公布，於九十五年七月一日施行，其中刪除刑法
    第五十六條，修正第二條、第三十條、第五十五條規定。按
    行為後法律有變更者，適用行為時之法律，但行為後之法律
    有利於行為人者，適用最有利於行為人之法律，現行刑法第
    二條第一項訂有明文，此即從舊從輕原則。此條規定乃與刑
    法第一條罪刑法定主義契合，而貫徹法律禁止溯及既往原則
    ，係規範行為後法律變更所生新舊法律比較適用之準據法，
    是刑法第二條本身雖經修正，但刑法第二條既屬適用法律之
    準據法，本身尚無比較新舊法之問題，應一律適用裁判時之
    現行刑法第二條規定以決定適用之刑罰法律，先予辨明。又
    以本次刑法修正之比較新舊法，應就本案罪刑有關之牽連犯
    、連續犯暨其他法定法定加減原因與加減例等一切情形，綜
    其全部罪刑之結果而為比較（最高法院九十五年五月二十三
    日九十五年度第八次刑庭會議決議可資參照）。經查：
  1.第三百三十九條第一項詐欺取財罪、第三百三十九條之二第
    一項之非法由自動付款設備取財罪之法定刑罰金刑部分，據
    修正後刑法施行法增訂第一條之一：「中華民國九十四年一
    月七日刑法修正施行後，刑法分則編所定罰金之貨幣單位為
    新臺幣。九十四年一月七日刑法修正時，刑法分則編未修正
    之條文定有罰金者，自九十四年一月七日刑法修正施行後，
    就其所定數額提高為三十倍。但七十二年六月二十六日至九
    十四年一月七日新增或修正之條文，就其所定數額提高為三
    倍」及刑法第三十三條第五款修正為：「主刑之種類如下：
    五、罰金：新臺幣一千元以上，以百元計算之」等規定，是
    依修正後之法律，上開各罪罰金刑與被告行為時之刑罰法律
    ，即罰金罰鍰提高標準條例第一條前段規定之提高倍數十倍
    及現行法規所定貨幣單位折算新台幣條例第二條折算為新台
    幣後計算，罰金刑最高額均相同，然行為時法律之罰金刑最
    低額換算為新臺幣僅為新臺幣三元，修正後最低額均提高為
    新台幣一千元。因此，比較上述修正前、後之刑罰法律，自
    以被告行為時關於科處罰金刑之法律較有利於被告。
  2.刑法第五十六條連續犯及刑法第五十五條後段之牽連犯規定
    ，均業於九十四年一月七日刪除，並於九十五年七月一日施
    行。而被告行為時法，對於連續犯行論以一罪，並得加重其
    刑，及就牽連犯關係從一重處斷。於新法修正施行後，行為
    人之數犯罪行為或方法、結果之數犯罪行為，即須分論併罰
    。此刪除雖非犯罪構成要件之變更，但顯已影響行為人刑罰
    之法律效果，自屬法律有變更，依新法第二條第一項規定，
    比較新、舊法結果，仍應適用較有利於被告之行為時法律即
    舊法論以連續犯或牽連犯。
  3.綜合上述各條文修正前、後之比較，揆諸前揭最高法院決議
    及修正後刑法第二條第一項規定之「從舊從輕」原則，自應
    適用被告行為時之法律，即修正前刑法之相關規定及罰金罰
    鍰提高標準條例第一條前段及同條例修正前第二條規定，予
    以論處。
  (三)被告多次詐欺取財、非法由自動付款設備取財罪之犯行，均
    時間緊接、手段相同，所犯構成要件相同之罪名，顯係基於
    概括犯意所為，應各依連續犯規定論以一罪，並均加重其刑
    。又被告所犯詐欺取財、非法由自動付款設備取財罪間，有
    方法結果之牽連犯關係，應從一重之連續詐欺取財罪處斷。
  (四)另公訴人已就未經起訴之事實欄一(二)所示部分移請併案審理
    （九十五年度偵字第三四三三號），因此部分與前揭論罪科
    刑部分有連續犯之裁判上一罪部分，本院自得併予審判，附
    此敘明。
七、撤銷原判決之理由：
  (一)原審對被告予以論罪科刑，固非無見，惟查：本件並不能證
    明被告有侵占並冒刷丁○○所有之中國信託信用卡犯行（詳
    如後述），原審就此部分遽對被告為有罪之判決，容有未當
    。
  (二)被告上訴仍否認有何詐欺之犯行，辯稱係經告訴人等之同意
    等語，雖無可採，惟原判決既有上開可議而無可維持，自應
    由本院予以撤銷改判。
八、量刑審酌之理由：
    審酌被告智識程度，本案犯罪之動機、手段、目的，任職在
    不同幼稚園，卻一再詐騙同事，犯罪後飾詞卸責，不知悔悟
    之犯後態度，及詐騙金額高達上百萬，惟於本院審理中已與
    甲○○達成和解，願賠償三十六萬元等一切情狀，量處如主
    文第二項所示之刑，以示嚴懲。
九、不另為無罪諭知（冒刷丁○○信用卡）部分：
  (一)公訴意旨以：乙○○與丁○○（另為不起訴處分）二人原為
    同事關係，乙○○於九十二年九月十七日，偕同丁○○至中
    國信託商業銀行城東分行（下稱中國信託銀行，址設臺北市
    ○○○路二段八八號一樓）申辦信用卡，由丁○○親自填寫
    信用卡申請書，惟因丁○○不欲讓家人得知其申辦信用卡，
    故於居住地址欄填寫臺北市松山區○○○路○段三三五巷二
    三號六樓之二六乙○○斯時之居所地址，並請乙○○於銀行
    核卡後，將核發之信用卡轉交，惟乙○○於收到中國信託銀
    行所核發之信用卡（卡號：0000000000000000，下稱中國信
    託信用卡）及預借現金密碼之郵件，思持用該信用卡消費及
    預借現金，竟未通知丁○○領取，基於變易持有為所有之為
    自己不法所有意圖，將上開丁○○之信用卡及預借現金密碼
    之郵件予以侵占入己。乙○○旋即基於為自己不法所有之意
    圖，完成開卡手續，並於該信用卡背面之「持卡人簽名」欄
    偽簽丁○○之署押一枚，表示其與發卡銀行中國信託銀行成
    立消費付款委託契約，於該信用卡有效期間內，有權使用該
    信用卡，及於使用時供特約商店核對持卡人身分之用，而偽
    造私文書後，隨即於附表二編號一至六號所示之時間、商店
    ，連續持該信用卡，向不知情之各該特約商店店員行使，簽
    帳消費購買商品，並連續冒用丁○○之名義，在各該信用卡
    簽帳單（一式二聯，複寫）之「持卡人簽名」欄偽造丁○○
    之署押共計十二枚，表示其確認該等簽帳單記載之交易標的
    及金額，並向發卡銀行中國信託銀行請求撥付消費款項予特
    約商店之意，而偽造該等簽帳單私文書後，持以交付各該店
    員而行使之，使店員於核對簽帳單之簽名與信用卡背面之簽
    名相符而陷於錯誤，誤信乙○○為真正持卡人，而同意其刷
    卡消費，並先後交付乙○○所購買之財物，上開特約商店並
    據該等簽帳單向中國信託銀行請領簽帳款項，中國信託銀行
    因誤認該卡確為丁○○本人簽帳消費，遂依各該次消費金額
    交付款項給該等特約商店；復於附表二編號七至十六號所示
    之時間、銀行自動提款機，連續以輸入信用卡號、信用卡貸
    款密碼及預借現金數額之不正方法，刷卡預借現金，使該自
    動櫃員機之付款設備辨識系統誤認係信用卡申請名義人丁○○之真正借款，陷於錯誤而逕由自動付款機交付附表二編號
    七至十六號所示之現金予乙○○並加收手續費，詐取現金共
    計五萬四千零三十二元，足生損害於信用卡發卡銀行之中國
    信託銀行、丁○○之社會經濟信用，嗣經中國信託電話通知
    丁○○催繳信用卡款項，始發覺上情，因認被告涉犯刑法第
    三百三十五條、第三百三十九條之二、第三百三十九條第二
    項、第二百十六條、第二百十條罪嫌。
  (二)按犯罪事實應依證據認定之，無證據不得認定犯罪事實，刑
    事訴訟法第一百五十四條第二項定有明文。又認定犯罪事實
    所憑之證據，雖不以直接證據為限，間接證據亦包括在內，
    然而無論直接或間接證據，其為訴訟上之證明，須於通常一
    般之人均不致有所懷疑，而得確信其為真實之程度者，始得
    據為有罪之認定，倘其證明尚未達到此一程度，而有合理之
    懷疑存在時，事實審法院在心證上無從為有罪之確信，自應
    為無罪之判決，最高法院七十六年度台上字第四九八六號判
    例意旨亦可資參照。再按認定犯罪事實應依證據，為刑事訴
    訟法所明定，故被告否認犯罪事實所持之辯解，縱屬不能成
    立，仍非有積極證據足以證明其犯罪行為，不能遽為有罪之
    認定，最高法院亦著有三十年上字第一八三一號判例可循。
  (三)本件公訴人認被告涉有上開罪嫌，無非係以：1.證人丁○○
    之證述及證人周宏玲之證述；2.中國信託銀行提供由乙○○
    簽署之和解書及切結書各乙份及丁○○所簽署之聲明書；3.
    中國信託銀行提供丁○○之信用卡申請書；4.被告持中國信
    託信用卡預借現金之照片一幀；5.財團法人聯合信用卡處理
    中心九十四年十月十三日（九四）聯卡會計字第四二五號函
    及附件等為其論據。
  (四)訊據被告堅詞否認有上揭犯行，辯稱丁○○的中國信託信用
    卡不是我開卡的，因她欠我五、六萬元，故同意我用中國信
    託信用卡來抵債，和解書、切結書係中國信託法務專員請我
    註明我與丁○○有借貸關係等語。
  (五)經查：
  1.查因丁○○每月薪資須交付二萬元予其母親，每月僅餘二千
    多元為零用金，而丁○○因入不敷出，故隱瞞其母在外辦理
    現金卡及信用卡以供花用，嗣卻無力繳款，被告乙○○乃多
    次借款供丁○○繳交卡費，嗣丁○○無力清償被告，乃將中
    國信託銀行信用卡交付被告使用，核與證人丁○○於警訊時
    亦坦承積欠被告金錢等情（參見九十四年度偵字第一六○九
    一號卷第二六頁），於原審審理中結證稱：九十二年九月十
    七日由被告陪同有到中國信託城東分行去申請台北一○一聯
    名信用卡，當時因為怕父母知道，被告表示可以在申請書上
    填寫被告位於台北市○○○路○段三三五巷二三號六樓之二
    六地址等語相符。
  2.而證人丁○○雖證稱我也沒看過這張信用卡，我也沒有開卡
    等語。然查，丁○○於九十四年七月二十六日受松山分局調
    查時，表示：「九十二年九月間我有至中國信託商業銀行（
    南京東路、吉林路口）申請信用卡，申請以後我有向中國信
    託查詢，中國信託跟我說信用卡還沒有核准，之後我就沒有
    理會，過了一年多中國信託銀行以電話通知我信用卡簽帳款
    項未繳納，於是我向中國信託聲明我未申請信用卡使用」（
    請參見九十四年度偵一六○九一卷第二五頁）；於九十四年
    九月二十八日受檢察官訊問時則改稱：「我辦卡後一周有打
    中國信託服務電話問，銀行行員告訴我卡沒有核下來」（請
    參見九十四年度偵字一六○九一號卷六六頁）；嗣於九十五
    年八月三十日接受交互詰問時則證稱：「（你是否可以陳述
    你申請完中國信託銀行信用卡以後，銀行的人員跟你說妳的
    卡沒有核准的經過？）因為辦完之後，辦理的人員跟我說我
    的卡沒有核下來，是我『去銀行』他跟我講的．．．」、「
    （你申請之後多久去那家銀行查詢的？）我有打電話去問，
    我於申請兩個禮拜之後『打電話』去問的．．．」、「（你
    之前有於九十四年七月二十六日在警察局做筆錄，你說你有
    打電話去銀行問，銀行說信用卡還沒有核准，到底是耶種情
    形？）應該是還沒有核准。」、「（既然被告告訴你辨卡半
    小時就可以核下來，為何沒有在現場等候核卡，而還遲至申
    請兩週後才打電話詢問？）我有等，我等了半個小時，而銀
    行的小姐跟我說卡沒有核發下來，然後我就走了。」、「（
    銀行的小姐有沒有告訴你說卡沒有核發下來是還要等，還是
    卡沒有核發下來？）小姐告訴我說卡沒有被核發下來，而我
    於兩週後還是打電話是要確認一下。」（見原審九十五年八
    月三十日審判筆錄），其證詞反覆不定，已有可疑。且該信
    用卡嗣後確實已經中國信託銀行核卡，被告並持該卡於九十
    二年九月二十七日（即申辦信用卡後十日)第一次消費，則
    丁○○於申辦二個禮拜後打電話向中國信託銀行查詢核卡進
    度時，中國信託銀行人絕無告知丁○○卡沒有核發下來之理
    。且若如丁○○所言即其曾以電話向中國信託銀行查詢核卡
    進度，但銀行告知尚未核卡等情，則丁○○豈會置之不理一
    年有餘，直至中國信託銀行催繳款項始驚覺遭被告盜用？
  3.又丁○○於九十二年九月十七日向中國信託銀行申請信用卡
    時，留有行動電話號碼0000000000以供聯絡（請參見九十四
    年度他字第九六○號卷第四頁)，該行動電話並使用至九十
    二年十二月十六日止；而被告使用中國信託信用卡第一筆消
    費時間係九十二年九月二十七日，並曾於九十二年十月二十
    三日預借現金一萬二千元、九十二年十一月十四日預借現金
    一千四百元。按以中國信託信用卡預借現金時，中國信託銀
    行均會發送簡訊通知持卡人，有中國信託商業銀行九十五年
    七月六日覆函在卷可稽（見原審卷第五四頁）並被告於九十
    二年十月二十三日、十一月十四日預借現金當時，丁○○仍
    使用0000000000門號行動電話（使用至九十二年十二月十六
    日），當無未收受中國信託銀行所發送之簡訊之理，是丁○○自應知悉中國信託銀行業已發卡，並遭人持信用卡借款；
    倘丁○○未同意被告使用該信用卡，何以未向中國信託銀行
    反應或向被告索回信用卡、甚或報警處理，反遲至九十三年
    十二月中國信託銀行向其催款時方表示信用卡遭被告盜用？
    且依一般經驗法則，銀行授權客戶使用信用卡之額度，是固
    定在一定金額範圍內，客戶並不能無限額度的消費使用信用
    卡，若被告未經丁○○同意冒用其信用卡，被告豈有可能不
    在使用該信用卡之第一個月即消費至最高額度，反於長達一
    年餘之使用期間內，按期繳納應繳之最低金額，並負擔高額
    之循環利息？此與一般冒簽信用卡後即置之不理者，顯然不
    同，足證被告並無詐欺之不法所有意圖及行為。
  (六)綜上所述，由公訴人及本院依職權獲取之證據，尚不足以證
    明被告有侵占或冒簽丁○○信用卡之犯罪行為，從而本件依
    調查所得證據，其證明程度仍未達於可排除合理之懷疑而形
    成被告有罪之法律上確信之程度，循據前開之說明，並基於
    「罪證有疑，利於被告」之刑事訴訟原則，應認被告此部分
    之犯行尚屬不能證明，惟因公訴人認此部分與前開論罪科部
    分有裁判上一罪之關係，爰不另為無罪之諭知。
十、適用法律：
  (一)程序法方面：刑事訴訟法第三百六十九條第一項前段、第三
    百六十八條、第三百六十四條、第二百九十九條第一項前段
    。
  (二)實體法方面：刑法第二條第一項前段、修正前刑法第五十六
    條、第五十五條、第三百三十九條第一項、第三百三十九條
    之二第一項，罰金罰鍰提高標準條例第一條前段。
本案經檢察官黃全祿到庭執行職務。
中　　華　　民　　國　　96　　年　　5 　　月　　15　　日
　　　　　　　　　刑事第五庭審判長法　官  吳　敦
  　　　　　　　　　　　　　　　　法  官  陳祐治
        　　　　　　　　　　　　　法  官  吳啟民
以上正本證明與原本無異。
如不服本判決，應於收受送達後十日內向本院提出上訴書狀，其
未敘述上訴之理由者並得於提起上訴後十日內向本院補提理由書
（均須按他造當事人之人數附繕本）。
                                  書記官  江采廷
中　　華　　民　　國　　96　　年　　5 　　月　　16　　日
附錄：本案論罪科刑法條全文
中華民國刑法第339條（普通詐欺罪）
意圖為自己或第三人不法之所有，以詐術使人將本人或第三人之
物交付者，處5年以下有期徒刑、拘役或科或併科1千元以下罰金
。
以前項方法得財產上不法之利益或使第三人得之者，亦同。
前二項之未遂犯罰之。
中華民國刑法第339條之2（違法由自動付款設備取得他人之物之
處罰）
意圖為自己或第三人不法之所有，以不正方法由自動付款設備取
得他人之物者，處3年以下有期徒刑、拘役或1萬元以下罰金。
以前項方法得財產上不法之利益或使第三人得之者，亦同。
